臺灣臺南地方法院刑事判決　　　　　　　94年度易字第1071號
公　訴　人　臺灣臺南地方法院檢察署檢察官
被　　　告　乙○○
被　　　告　己○○
被　　　告　辛○○
上列一人
選任辯護人　蕭麗琍律師
上列被告因恐嚇取財等案件，經檢察官提起公訴（93年度偵字第
4154、10521號），本院判決如下：
    主  文
己○○犯連續竊盜罪，處有期徒刑壹年貳月。
乙○○、辛○○均無罪。
    事  實
一、緣己○○在臺南市○○路○段125巷7號開設「慶揚汽車材料
    行」專售中古汽車材料，詎己○○竟基於意圖為自己不法所
    有之概括犯意，於93年1月間向曾溪教承租坐落於臺南縣仁
    德鄉○○村○○段291之1地號土地之廢棄工廠作為藏匿及分
    解贓車之處所後，連續於附表編號1-4所示時間、地點，竊
    取如附表所示被害人戊○○等人之自小貨車，得手後再將車
    內所留資料提供與不詳姓名年籍之人，以利其分別打電話予
    各被害人，對被害人恐嚇取財。嗣於93年4月14日上午11時
    40 分許，為警在上址緝獲己○○，並扣得丁○○遭竊之車
    牌號碼J5-3 043號自小貨車1輛、戊○○所有遭竊並已遭解
    體之車牌號碼2S-9162號自小貨車後車板及車牌2面、壬○○
    所有遭竊之車牌號碼Y5-0515號自小貨車車牌2面及丙○○所
    有之已拆解自小貨車頭1只、已拆解自小貨車左右車門2片、
    塑膠花盆9百只、種子1百包、蛇木板20只、椰子板20只、椰
    子掛壁50只、散水器20只、石頭3箱、風車20只、插偶50只
    、水草20包等物。
二、案經臺南縣警察局歸仁分局報請臺灣臺南地方法院檢察署檢
    察官偵查起訴。
    理  由
壹、有罪部分：
一、按被告以外之人於審判外之陳述，雖不符前四條之規定，而
    經當事人於審判程序同意作為證據，法院審酌該言詞陳述或
    書面陳述作成時之情況，認為適當者，亦得為證據。當事人
    、代理人或辯護人於法院調查證據時，知有第159條第1項不
    得為證據之情形，而未於言詞辯論終結前聲明異議者，視為
    有前項之同意。刑事訴訟法第159條之5定有明文。本件被告
    對於被害人戊○○、丙○○、丁○○、壬○○及證人許宋香
    花於警詢中之證詞在準備程序中均不爭執其證據能力，因此
    ，本院自得以其等在警詢中之證詞作為本件之證據，合先敘
    明。
二、訊據被告己○○矢口否認有何竊盜犯行，辯稱：該處伊已經
    租給黃智了，伊只有拜託乙○○幫伊養狗，當時只是去嘉南
    藥專那邊，順便去估價一輛車的修護價格，去過那邊後，才
    到本案工廠那邊，辛○○在那邊做什麼伊都不知道云云。經
    查：
  (一)訊據同案被告辛○○堅決否認有向被告己○○承租查獲贓車
    之工廠等語；而證人即土地原承租人曾溪教於偵查中業證述
    ：「我介紹他（己○○）去找許宋香花租土地，他有拿三萬
    五千元的租金給許宋香花，之後就他們自已談。」等語；證
    人即出租人許宋香花於警詢中亦證稱是曾溪教介紹被告己○○向其承租廢棄廠房，並證稱：「每年以新台幣參萬伍仟元
    做為租金並叫我說不要向他人說我有租該地。」等語（見93
    年度偵字第4154號卷第40-41頁）。同案被告乙○○於偵查
    中也證稱：「我進入時看見很多車在那面，有己○○的車，
    也有己○○女婿的車。」（見同上卷第12頁），且被告並於
    工廠內飼養1隻狗，同時查獲本案之員警鄭嘉源亦到庭證稱
    ：「（檢察官問：埋伏過程中，有無看到己○○、乙○○如
    何進入，以何交通工具？）己○○開一部自小客車，以電動
    鎖開啟大門開車進入。」等語（見本院卷第97頁）。足徵警
    方查獲藏放贓物之工廠確是被告己○○所承租者無誤，否則
    何以被告仍保有工廠之遙控鎖，同時現場放置的均是被告或
    其女婿之物，卻無同案被告辛○○之物呢？又被告於承租該
    工廠時顯即有作為不法犯罪使用之意圖，否則何以被告於承
    租工廠時要特別交待出租人不要告知他人其承租之事！
  (二)又同案被告乙○○固證稱：「（辯護人問：方才稱二層行的
    廢棄工廠，你去過6、7次，有無於該處看到過在庭被告辛○○？）有看過1次，說是好像他們2人工廠要租或是什麼的，
    當時我在弄牆壁，是本案發生前，也就是93年4月14日前約
    半個月。」（見本院卷第142頁）。而被告己○○則證稱：
    「（檢察官問：先前有無去過該工廠？）沒有去過。（檢察
    官問：當天是否第一次去？）是的，上一次去時，是剛剛承
    租的時候，再來，就是警察查獲的那次了，那次也是剛好與
    乙○○同去。」、「（審判長問：在何處談租用的事情？）
    在我家東門路338巷那邊，現在路名已經由『巷』改為自由
    路了，辛○○來我這邊買零件，談起的，辛○○有拿了一年
    的房租給我，我當天就立刻拿遙控器給他，但是沒有訂立書
    面契約。」，又稱「我在我家拿遙控器給辛○○時，乙○○
    有在場看到。」等語（見本院卷第147、150、151）。被告
    乙○○證稱知悉辛○○向己○○承租工廠乙事，是在工廠聽
    己○○與辛○○談話時聽見云云，然被告己○○已證稱只於
    查獲當日和被告乙○○一同到該工廠，則乙○○焉能在該工
    廠內聽聞辛○○向己○○承租工廠之事？且己○○證稱是在
    家中與辛○○談承租之事，與乙○○所證內容完全無法吻合
    ，足見乙○○所證辛○○有向己○○承租工廠之情並不可採
    。亦可知被告己○○所辯工廠早已出租辛○○乙節，無非畏
    罪推諉卸責之詞，不足採信。
  (三)再本件竊盜實行時雖因無目擊者，且被告否認犯行，故無法
    判斷被告是如何著手行竊者，惟本件竊盜犯行應係被告所為
    無誤，蓋從現場查獲之贓物，除有失竊的車輛外，並有被害
    人失竊之車牌，及失竊車輛上載運之塑膠花盆、種子、蛇木
    板、椰子板、散水器、石頭、水草等物品。而一般收受或故
    買贓車之人應無收取上開車牌、園藝材料贓物之理！況被告
    己○○乃作汽車材料買賣，對園藝材料應無銷贓管道，斷無
    收受該等園藝材料可能，因此，被告己○○所為應非單純收
    取贓物而已，乃確是著手行竊上開失竊車輛之人，否則為何
    上開園藝材料在被告己○○之處查獲。
  (四)綜上所述，被告己○○所辯既無可採信，此外，復有上開贓
    物確是被害人失竊之贓物，亦經證人丙○○、丁○○、壬○○、戊○○等人於警、偵訊中證述綦詳。並有扣案己○○持
    有之電動門遙控器、贓物認領保管收據、臺南縣警察局車輛
    協尋（查獲）電腦輸入單3紙、臺南縣仁德鄉廢棄工廠之蒐
    證照片28張及現場圖1張可證。本件事證已臻明確，被告己○○犯行堪予認定，應依法論科。
三、核被告己○○所為，係犯刑法第320條第1項之竊盜罪。被告
    行為後，刑法第56條連續犯之規定，業於94年1月7日修正公
    布刪除，並於95年7月1日施行，則被告之犯行，因行為後新
    法業已刪除連續犯之規定，此刪除雖非犯罪構成要件之變更
    ，但顯已影響行為人刑罰之法律效果，自屬法律有變更，依
    新法第2條第1項規定，比較新、舊法結果，仍應適用較有利
    於被告之行為時法律即舊法論以連續犯（最高法院95年第8
    次刑事庭會議決議參照）。故被告先後於附表編號1-4所為
    竊盜犯行，時間緊接，犯罪構成要件相同，顯係基於概括犯
    意反覆為之，為連續犯，應依修正前刑法第56條規定論以一
    竊盜罪並加重其刑。爰審酌被告之素行、犯罪之動機、目的
    、手段，所生危害、被害人所受損害及犯後猶否認犯行等一
    切情狀，量處如主文所示之刑，以資懲儆。另扣案被告所有
    鐵剪刀、扳手等（詳如扣押物品清單）公訴意旨既未指明被
    告係如何行竊，又無證據足資證明被告係以該扣押工具行竊
    ，故均不諭知沒收。
貳、無罪部分：
一、公訴意旨略以：被告辛○○、乙○○、己○○3人相識，竟
    共同基於意圖為自己不法所有之概括犯意聯絡，於93年1月
    間組成「竊車恐嚇」集團，並由己○○向曾溪教承租坐落於
    臺南縣仁德鄉○○村○○段291之1地號土地之廢棄工廠作為
    渠等藏匿及分解贓車之處所後，連續於附表1-6所示時間、
    地點，竊取如附表所示被害人戊○○等人之自小貨車，得手
    後再依車內所留資料分別打電話予各被害人，對被害人恐嚇
    稱：「你的車子在我這裡，若不匯款至指定帳戶，將毀棄你
    的車子」等語，致被害人心生畏懼，而依指示將一萬五千元
    至二萬五千元不等之金額，匯入所指定之人頭帳戶林嘉興（
    臺東企銀之0000000000000號帳號）、陳靜瑩（臺灣銀行臺
    南分行之0000000000000000000號帳號）帳戶內。嗣於(1)93
    年4月14日上午11時40分許，為警在上址緝獲己○○及乙○○，並扣得丁○○遭竊之車牌號碼J5-3043號自小貨車一輛
    、戊○○所有遭竊並已遭解體之車牌號碼2S-9162號自小貨
    車後車板及車牌二面、壬○○所有遭竊之車牌號碼Y5-0515
    號自小貨車車牌二面、氣焊頭等如扣押書所示之物。(2)於93
    年10月9日凌晨1時許，在臺南縣七股鄉中寮村沙崙寮8之13
    號附近之空屋緝獲辛○○及乙○○，並扣得甲○○遭竊之車
    牌號碼ZD-0405號自小貨車。因認被告己○○、乙○○、辛○○所為，均係涉犯刑法第320條第1項之竊盜罪、第346條
    第1項之恐嚇取財罪嫌云云。
二、
  (一)按犯罪事實，應依證據認定之，無證據不得認定其犯罪事實
    ；又不能證明被告犯罪者，應諭知無罪之判決，刑事訴訟法
    第154條第2項、第301條第1項分別定有明文。次按事實之認
    定，應憑證據，如未能發現相當證據，或證據不足以證明，
    自不能以推測或擬制之方法，為裁判基礎；認定不利於被告
    之事實，須依積極證據，苟積極證據不足為不利於被告之事
    實認定時，即應為有利於被告之認定，更不必有何有利之證
    據；又認定犯罪事實所憑之證據，雖不以直接證據為限，間
    接證據亦包括在內；然而無論直接或間接證據，其為訴訟上
    之證明，須於通常一般之人均不致有所懷疑，而得確信其為
    真實之程度者，始得據為有罪之認定。最高法院40年台上字
    第86號、30年上字第816號、76年台上字第4986號分別著有
    判例可資參照。
  (二)按刑事訴訟法第161條已於91年2月8日修正公布，修正後同
    條第1項規定：檢察官就被告犯罪事實，應負舉證責任，並
    指出證明之方法。因此，檢察官對於起訴之犯罪事實，應負
    提出證據及說服之實質舉證責任。倘其所提出之證據，不足
    為被告有罪之積極證明，或其闡明之證明方法，無從說服法
    官以形成被告有罪之心證，基於無罪推定之原則，自應為被
    告無罪判決之諭知，最高法院著有92年度台上字第128號判
    例可資參照。
三、本件公訴意旨認被告己○○、乙○○、辛○○均涉犯刑法第
    320條第1項之竊盜罪、第346條第1項之恐嚇取財罪嫌，無非
    以93年4月14日查獲被告己○○、乙○○同在現場，而同年
    10月9日凌晨1時許，是同時查獲被告乙○○、辛○○2人在
    場，且被害人證稱有接獲恐嚇取財電話，現場亦查獲被害人
    之贓車等物，故認被告3人共組「竊車恐嚇」集團云云。訊
    據被告己○○、乙○○、辛○○3人均堅決否認有恐嚇取財
    犯行，又乙○○、辛○○2人亦堅決否認有何竊盜之犯行，
    己○○辯稱：打電話恐嚇之車伊完全不知情，且93年4月14
    日上午伊已被警方查獲在警局作筆錄，怎麼可能打電話去恐
    嚇等語；乙○○辯稱：93年4月14日伊只是和己○○去工廠
    餵狗而已，93年10月9日，是辛○○說向他人借得一輛車，
    放在武聖橋那邊，約伊到該處，說要開車去還，要伊去載他
    等語；辛○○則辯稱：伊沒有向己○○租工廠，己○○、乙○○的證述也是南轅北轍，不相符合，伊完全不知竊車之事
    。至於被害人甲○○的車是綽號「阿德」之人要伊開去七股
    鄉山寮停放，他說車子放著就可以走了等語。
四、經查：
  (一)公訴意旨謂被告己○○、乙○○、辛○○3人共組「竊車恐
    嚇」集團云云，惟除了前後相隔半年，分別於不同處所查獲
    被告己○○、乙○○及乙○○、辛○○2人在一起外，就被
    告3人是如何為犯意聯絡共組「竊車恐嚇」集團，如何行為
    分擔，公訴意旨均未舉證以實其說，殊難認被告3人是「竊
    車恐嚇」集團成員。
  (二)又被害人壬○○於警詢中證稱：「歹徒又在4月14日下午12
    時29分又打電話給我父親，歹徒告知要匯款到陳靜瑩戶頭．
    ．．」等語（見歸仁分局刑案偵查卷宗第14頁），而被告己○○、乙○○早於同日上午11時40分已為警查獲，則其2人
    自不可能打電話向被害人恐嚇取財，足徵打電話向被害人恐
    嚇取財者乃另有其人。而是否為被告辛○○打電話向被害人
    恐嚇取財乙節，自應由檢察官負舉證責任，惟公訴意旨亦未
    指出有何證據足資證明恐嚇取財電話乃被告辛○○所打。同
    時被害人所指歹徒所留之電話經查亦均非被告3人所使用之
    電話，檢察官雖向和信電訊股份有限公司、亞太行動寬頻公
    司，亦無法證明被告等人使用之電話與恐嚇取財電話有關，
    此有和信電訊股份有限公司查詢覆函（乙○○持用之000000
    0000號行動電話94年10月4日至94年10月7日之通聯紀錄）、
    亞太行動寬頻公司覆函（乙○○持用之0000000000號行動電
    話、辛○○持用之0000000000號行動電話93年10月間之通聯
    紀錄）及和信電訊門號使用者資料查詢回覆單（辛○○使用
    之0000000000號行動電話於92年2月12日起使用，於93年9月
    18日停用）等資料附卷可參。況且被害人匯款之案外人林嘉
    興、陳靜瑩帳戶均未於被告3人之處查獲，自難遽認被告3人
    有打電話恐嚇取財犯行。至於被告己○○竊得附表編號1-4
    之汽車後，是轉售實際恐嚇取財之人，由他人自行打電話恐
    嚇取財，或與他人共組「竊車恐嚇」集團，由己○○行竊車
    輛，他人負責打電話恐嚇，當由檢察官負舉證責任，而檢察
    官既未能舉證以實其說，尚難課以被告己○○恐嚇取財之罪
    責。
  (三)再有關被告乙○○涉嫌共同竊盜車輛乙節，除前後2次警方
    人員查獲贓車時被告乙○○均在場外，公訴意旨並未舉出何
    證據足資證明被告乙○○有參與竊盜犯行，而與乙○○查獲
    時分別在場之己○○、辛○○於警、偵訊及本院審理中也從
    未曾證稱乙○○有何竊盜犯行，或與所查獲之贓車有何關係
    ，則公訴意旨究竟憑何證據認定被告乙○○參與本件竊盜犯
    行，殊難理解！況乙○○曾證稱己○○將系爭工廠出租給辛○○等不利辛○○之證言，依常理而言，辛○○斷無迴護乙○○之理，但就所查獲甲○○贓車乙事，辛○○也不曾證稱
    乙○○參與竊盜或知悉該車為贓車乙節，足見被告乙○○所
    辯與竊案無關等語，應可堪採信。而有關查獲之甲○○贓車
    部分，被告辛○○業坦承乃受綽號「阿德」之人所託而予以
    寄藏在臺南縣七股鄉中寮村沙崙寮8之13號附近之空屋。本
    件車輛失竊時並無任何目擊證人，且亦未查獲任何行竊工具
    ，公訴意旨乃依卷內何項證據認定被告辛○○之行為構成竊
    盜罪責？公訴意旨並未指明，揆諸上開判例意旨，實難認檢
    察官已盡舉證之責，公訴意旨所指之證據既無法說服本院以
    形成被告有罪之心證，基於無罪推定之原則，自應認被告並
    無本件竊罪犯行。至於被告乙○○、辛○○供述或證稱內容
    ，或有前後不一，或有互相未吻合之處，但檢察官既未能證
    明其等有竊盜犯行，則其等尚無自辯無罪之義務，上揭供述
    不合之處尚無礙其等有罪無罪之認定，併予說明。
  (四)另有關附表編號5被害人黃慧如失竊之自小貨車部分，公訴
    意旨亦認係被告3人所共同行竊云云。然查，依被害人黃慧
    如所述，該車乃94年4月15日失竊，但被告己○○、乙○○
    於當日上午11時40分為警查獲後，即在警方管控之下，且當
    日下午11時10分許，由臺灣臺南地方法院檢察署檢察官開始
    進行偵訊，訊問完後並通知歸仁分局承辦人員陪同被告己○○前往其住處搜索，有94年4月15日偵查筆錄可稽（見93年
    度偵字第4154號卷第13頁），則己○○、乙○○焉有可能再
    去行竊黃慧如的自小貨車？且該車係同年月16日18時30分許
    ，始在南縣仁德鄉○○村○○段291之1地號前為警查獲，並
    非在己○○承租之工廠內查獲，如何認定該車又是己○○所
    竊取者呢？若果真是己○○所竊，何不續停放工廠內，於甫
    被查獲竊車犯行後，反而明目張膽將贓車停放工廠前？至於
    此輛車與被告辛○○有何關係呢？公訴意旨均未論及，自不
    得認係被告3人所共同行竊者。
五、綜上所述，公訴意旨既未能舉證證明被告己○○有恐嚇取財
    及附表編號5、6竊盜犯行，亦未能證明被告乙○○、辛○○
    有何恐嚇取財及竊盜犯行，此外，復查無其他積極證據足資
    認定被告3人有上開犯行，則被告3人此部分犯行尚屬不能證
    明，被告乙○○、辛○○部分應為無罪判決之諭知，而己○○部分因公訴意旨認附表編號5、6竊盜部分與上開論罪科刑
    部分有連續犯關係，又恐嚇取財部分與科刑部分有牽連犯關
    係，均為裁判上一罪，故己○○部分不另為無非諭知。至於
    被告辛○○自承寄藏贓物部分，因寄藏贓物罪與恐嚇取財及
    竊盜罪之基本構成犯罪事實不相符合，應不得由本院變更起
    訴法條自為審理，當由檢察官另行偵查起訴，併予說明。
、另移送併辦意旨謂：被告辛○○與潘順炫係朋友關係，潘順
    炫並從事中古汽車買賣之工作。嗣於民國90年8月29日，辛○○向潘順炫購得車牌號碼J3-0448號廂型車（車身號碼為
    T2Y01225KA）後，竟意圖為自己不法之所有，於90年11月13
    日上午7時許，在臺南市○○路356號前，竊取黃銘欽所使用
    之車牌號碼TL-6373號廂型車（車身引擎號碼為T2Y01197K）
    後，在不詳處所，將竊得之廂型車之車身號碼T2Y01197K切
    除，並將所購得之車牌號碼J3-0448號廂型車之車身號碼T2Y
    01225KA截下焊接於上開竊得之廂型車上，偽造私文書，並
    懸掛「J3-0448號」車牌於上開竊得之廂型車上，足生損害
    於監理機關對汽車管理之正確性。因認被告辛○○涉犯刑法
    第320條第1項竊盜、第210條偽造私文書之罪嫌云云。按被
    告辛○○業經本院判決無罪，則上揭移送併辦部分與原起訴
    部分即無連續犯裁判上一罪關係，自應另由檢察官偵查起訴
    。
據上論斷，應依刑事訴訟法第299條第1項前段、第301條第1項，
刑法第2條第1項，修正前刑法第56條、刑法施行法第1條之1，判
決如主文。
本案經檢察官庚○○到庭執行職務。
中　　華　　民　　國　　96　　年　　5　 　月　　24　　日
　　　　　　　刑事第八庭    審判長法  官　彭喜有
　　　　　　　　　　　　　　      法　官　盧鳳田
　　　　　　　　　　　　　　      法　官　李東柏
以上正本證明與原本無異。
如不服本判決應於送達後10日內向本院提出上訴狀。
        　　　　　　　　　　      書記官　黃傳鈞
中　　華　　民　　國　　96　　年　　5 　　月　　25　　日
附表：
┌─┬─────┬───┬───┬────┬─────┐
│編│犯罪時間　│犯罪  │被害人│所竊財物│恐嚇金額　│
│號│（民國）　│地點　│　　　│　　　　│（新臺幣）│
├─┼─────┼───┼───┼────┼─────┤
│一│93年3月31 │臺南市│戊○○│2S-9162 │於地面留有│
│　│日　　　　│崇善三│　　　│號自小貨│恐嚇聯絡電│
│　│　　　　　│街10號│　　　│車　　　│話，被害人│
│　│　　　　　│　　　│　　　│　　　　│撥打未接通│
├─┼─────┼───┼───┼────┼─────┤
│二│93年4月10 │臺南市│丙○○│4558-FA │二萬元　　│
│　│日　　　　│崇善路│　　　│號自小貨│　　　　　│
│　│　　　　　│1125號│　　　│車　　　│　　　　　│
├─┼─────┼───┼───┼────┼─────┤
│三│93年4月11 │臺南縣│丁○○│J5-3043 │一萬五千元│
│　│日　　　　│永康市│　　　│號自小貨│　　　　　│
│　│　　　　　│六合路│　　　│車　　　│　　　　　│
│　│　　　　　│53號　│　　　│　　　　│　　　　　│
├─┼─────┼───┼───┼────┼─────┤
│四│93年4月12 │臺南縣│壬○○│Y5-0515 │二萬五千元│
│　│日　　　　│永康市│　　　│號自小貨│　　　　　│
│　│　　　　　│富強路│　　　│車　　　│　　　　　│
│　│　　　　　│一段某│　　　│　　　　│　　　　　│
│　│　　　　　│處　　│　　　│　　　　│　　　　　│
├─┼─────┼───┼───┼────┼─────┤
│五│93年4月15 │臺南縣│黃慧如│7J-2710 │遭恐嚇需匯│
│　│日　　　　│永康市│　　　│號自小貨│款三萬元，│
│　│　　　　　│仁愛街│　　　│車　　　│於欲匯款之│
│　│　　　　　│130 巷│　　　│　　　　│際即緝獲被│
│　│　　　　　│內40號│　　　│　　　　│告己○○及│
│　│　　　　　│前　　│　　　│　　　　│乙○○始未│
│　│　　　　　│　　　│　　　│　　　　│匯款。　　│
├─┼─────┼───┼───┼────┼─────┤
│六│93年10月9 │臺南市│甲○○│ZD-0405 │尚未遭恐嚇│
│　│日　　　　│海佃路│　　　│號自小貨│　　　　　│
│　│　　　　　│一段「│　　　│車　　　│　　　　　│
│　│　　　　　│第一消│　　　│　　　　│　　　　　│
│　│　　　　　│費合作│　　　│　　　　│　　　　　│
│　│　　　　　│社」停│　　　│　　　　│　　　　　│
│　│　　　　　│車場　│　　　│　　　　│　　　　　│
└─┴─────┴───┴───┴────┴─────┘
附錄：本案論罪科刑法條全文
中華民國刑法第320條第1項：
意圖為自己或第三人不法之所有，而竊取他人之動產者，為竊盜
罪，處5年以下有期徒刑、拘役或5百元以下罰金。
附記事項：告訴人或被害人對於判決如有不服，請具備理由逕向
檢察官聲請檢察官提起上訴，其上訴期間之計算，係以檢察官收
受判決正本日期為準。
